臺灣高等法院刑事裁定
110年度聲字第1405號
聲  請  人  臺灣高等檢察署檢察官
受  刑  人  陳炳男



上列聲請人因受刑人故意傷害致死等案件，先後經判決確定，有
二裁判以上，聲請定其應執行之刑（聲請案號：臺灣高等檢察署
110年度執聲字第600號），本院裁定如下：
    主  文
陳炳男犯如附表所示各罪所處之刑，應執行有期徒刑拾貳年肆月
。
    理  由
一、聲請意旨略以：受刑人陳炳男因故意傷害致死等數罪，先後
    經判決確定如附表，應依刑法第53條、第51條第5款等規定
    ，定其應執行之刑，爰依刑事訴訟法第477條第1項規定聲請
    定應執行之刑等語。
二、按刑法第2條第1項規定：「行為後法律有變更者，適用行為
    時之法律。但行為後之法律有利於行為人者，適用最有利於
    行為人之法律。」又刑法第50條有關數罪併罰要件之規定，
    已於民國102年1月23日修正公布，自102年1月25日生效，原
    規定：「裁判確定前犯數罪者，併合處罰之」經修正為：「
    裁判確定前犯數罪者，併合處罰之。但有下列情形之一者，
    不在此限：一、得易科罰金之罪與不得易科罰金之罪。二、
    得易科罰金之罪與不得易服社會勞動之罪。三、得易服社會
    勞動之罪與不得易科罰金之罪。四、得易服社會勞動之罪與
    不得易服社會勞動之罪。前項但書情形，受刑人請求檢察官
    聲請定應執行刑者，依第51條規定定之。」查受刑人如附表
    各編號所示行為後，刑法第50條已有前揭修正，經比較新舊
    法，新法使得易科罰金之罪，不因與不得易科罰金之罪併罰
    ，致不得易科罰金，而取決於受刑人之決定，較有利於受刑
    人，自應適用新法規定。
三、經查，受刑人因犯如附表編號1至13所示之罪，先後經判處
    如附表編號1至13所示之刑，均經分別確定在案，且各罪均
    為裁判確定前所犯，有各該刑事判決書附卷可憑。又受刑人
    所犯各罪合於刑法第50條第1項第1款情形，茲據檢察官依受
    刑人就附表所示各罪請求聲請定其應執行之刑（見卷附定刑
    聲請切結書），本院審核認其聲請正當，應依法定應執行之
    刑。
四、按數罪併罰，分別宣告多數有期徒刑者，於各刑中之最長期
    以上，各刑合併之刑期以下，定其刑期，但不得逾三十年，
    刑法第五十一條第五款定有明文。乃因刑罰之科處，應以行
    為人之責任為基礎，考量人之生命有限，刑罰對被告造成之
    痛苦程度，係以刑度增加而生加乘效果，而非等比方式增加
    ，如以實質累加方式執行，刑責恐將偏重過苛，不符現代刑
    事政策及刑罰之社會功能，故透過定應執行刑，採限制加重
    原則，授權法官綜合斟酌被告犯罪行為之不法與罪責程度、
    各罪彼此間之關聯性（例如數罪犯罪時間、空間、各行為所
    侵害法益之專屬性或同一性、數罪對法益侵害之加重效應等
    ）、數罪所反應被告人格特性與傾向、對被告施以矯正之必
    要性等，妥適裁量最終具體應實現之刑罰，以符罪責相當之
    要求。因此，法院於酌定執行刑時，應體察法律恤刑之目的
    ，為妥適之裁量，俾符合實質平等原則（最高法院105 年度
    台抗字第626號裁定意旨參照）。
五、查受刑人所犯如附表所示各罪，分係施用第二級毒品罪、持
    有第一級毒品罪、幫助詐欺取財罪、行使偽造私文書罪、故
    意傷害致死罪、搶奪（未遂）罪，渠等罪質、侵害法益、犯
    罪情節等尚非均同，犯罪時間分布在96年3月至97年4月間，
    而有間距；並審酌受刑人其犯上開數罪所反映人格特質之差
    異，所犯上開數罪之犯罪類型有別，於併合處罰時，其責任
    非難重複之程度亦有間、實現刑罰經濟的功能，暨數罪對法
    益侵害並無特別加重之必要，如以實質累加方式執行，刑責
    恐將偏重過苛，不符現代刑事政策及刑罰之社會功能，參酌
    上揭最高法院裁定意旨，及附表編號1至11所示之罪，曾經
    本院100年度聲字第2617號裁定定應執行有期徒刑12年；編
    號12、13所示之罪，曾經臺灣新北地方法院109年度訴字第2
    07號判決定應執行有期徒刑6月，暨附表所示各罪宣告刑總
    和之上限等內、外部性界限，依刑法第51條第5款規定，定
    其應執行之刑如主文。
據上論斷，應依刑事訴訟法第477條第1項，刑法第2條第1項但書
、第50條第1項、第2項、第53條、第51條第5款，裁定如主文。
　　
中　　華　　民　　國　　110 　年　　4 　　月　　15　　日
                  刑事第十九庭  審判長法　官  曾淑華
                                      法　官  許文章
                                      法　官  陳文貴
以上正本證明與原本無異。
如不服本裁定，應於收受送達後五日內向本院提出抗告狀。
                                      書記官  俞妙樺
中　　華　　民　　國　　110 　年　　4 　　月　　15　　日












附表
編            號  1 2 3 罪            名     施用第二級毒品罪    施用第二級毒品罪    幫助詐欺取財罪 宣     告     刑  有期徒刑4月 有期徒刑5月 有期徒刑6月 犯   罪   日  期  97年2月15日為警採尿前96小時內之某時許 96年11月6日中午12時許 96年8月9日至同年月11日 偵   查   機  關年   度   案  號  新北地檢97年度毒偵字第2040號 新北地檢96年度毒偵字第9069號 新北地檢97年度偵字第13360號 最  後   事實審 法    院 新北地院 新北地院 新北地院  案    號 97年度簡字第3773號 97年度易字第89號 97年度簡字第5488號  判決日期 97年5月5日 97年5月12日 97年6月25日 確  定   判  決 法    院 新北地院 新北地院 新北地院  案    號 97年度簡字第3773號 97年度易字第89號 97年度簡字第5488號  判    決確定日期 97年5月23日 97年6月2日 97年7月28日 是否為得易科罰金之案件           是          是          是 備            註  新北地檢97年度執字第8155號 新北地檢97年度執字第10046號 新北地檢97年度執字第11229號   編號1至11所示之罪，曾經臺灣高院100年度聲字第2617號裁定定應執行有期徒刑12年（士林地檢100年度執更字第1226號），嗣經撤銷假釋執行殘刑3年2月15日（桃園地檢107年度執助字第2191號）   














編            號  4 5 6 罪            名     施用第二級毒品罪    持有第一級毒品罪    幫助詐欺取財罪 宣     告     刑  有期徒刑4月 有期徒刑4月 有期徒刑6月 犯   罪   日  期  97年3月19日下午6時許 97年3月19日晚間8時許至同年月20日上午7時25分許為警查獲 96年5月22日前之5月間某日至同年月23日 偵   查   機  關年   度   案  號  新北地檢97年度毒偵字第3186號、97年度偵字第13315號 新北地檢97年度毒偵字第3186號、97年度偵字第13315號 臺北地檢96年度偵字第23428號 最  後   事實審 法    院 新北地院 新北地院 臺北地院  案    號 97年度易字第1556號 97年度易字第1556號 96年度易字第3224號  判決日期 97年5月30日 97年5月30日 97年7月11日 確  定   判  決 法    院 新北地院 新北地院 臺北地院  案    號 97年度易字第1556號 97年度易字第1556號 96年度易字第3224號  判    決確定日期 97年6月16日 97年6月16日 97年8月11日 是否為得易科罰金之案件           是          是          是 備            註  新北地檢97年度執字第11327號 新北地檢97年度執字第11327號 臺北地檢97年度執字第5275號   編號1至11所示之罪，曾經臺灣高院100年度聲字第2617號裁定定應執行有期徒刑12年（士林地檢100年度執更字第1226號），嗣經撤銷假釋執行殘刑3年2月15日（桃園地檢107年度執助字第2191號）   













編            號  7  8 9 罪            名     行使偽造私文書罪    施用第二級毒品罪    幫助詐欺取財罪 宣     告     刑  有期徒刑4月 有期徒刑5月 有期徒刑5月 犯   罪   日  期  96年9月2日20時20分許 97年4月3日為警採尿時起回溯96小時內某時許 96年9月間至同年10月19日 偵   查   機  關年   度   案  號  新北地檢97年度偵字第3268號 桃園地檢97年度毒偵字第3849號 新北地檢97年度偵字第3944、17354號 最  後   事實審 法    院 新北地院 桃園地院 新北地院  案    號 97年度簡字第3463號 97年度壢簡字第2365號 97年度簡字第6287號  判決日期 97年5月28日 97年9月22日 97年11月27日 確  定   判  決 法    院 新北地院 桃園地院 新北地院  案    號 97年度簡字第3463號 97年度壢簡字第2365號 97年度簡字第6287號  判    決確定日期 97年8月15日 97年10月13日 98年1月19日 是否為得易科罰金之案件           是          是          是 備            註  新北地檢97年度執字第13075號 桃園地檢97年度執字第15531號 新北地檢98年度執字第2986號   編號1至11所示之罪，曾經臺灣高院100年度聲字第2617號裁定定應執行有期徒刑12年（士林地檢100年度執更字第1226號），嗣經撤銷假釋執行殘刑3年2月15日（桃園地檢107年度執助字第2191號）   














編            號  10 11 12 罪            名      故意傷害致死罪     幫助詐欺取財罪       搶奪未遂罪 宣     告     刑  有期徒刑9年2月 有期徒刑3月 有期徒刑3月，減為1月又15日 犯   罪   日  期  97年3月29日 96年9月26日至同年10月20日間某時 96年3月28日 偵   查   機  關年   度   案  號  新北地檢97年度偵字第11390號等 士林地檢99年度偵字第4540號等 新北地檢108年度偵字第29067號 最  後   事實審 法    院 臺灣高院 臺灣高院 新北地院  案    號 98年度上訴字第3617、4840號 99年度上易字第2152號 109年度訴字第207號  判決日期 99年3月30日 99年11月16日 109年4月22日 確  定   判  決 法    院 臺灣高院 臺灣高院 新北地院  案    號 98年度上訴字第3617、4840號 99年度上易字第2152號 109年度訴字第207號  判    決確定日期 99年7月15日 99年11月16日 109年11月19日 （撤回上訴） 是否為得易科罰金之案件           否          是           是 備            註  新北地檢100年度執字第1548號 士林地檢99年度執字第4729號 新北地檢110年度執字第552號   編號1至11所示之罪，曾經臺灣高院100年度聲字第2617號裁定定應執行有期徒刑12年（士林地檢100年度執更字第1226號），嗣經撤銷假釋執行殘刑3年2月15日（桃園地檢107年度執助字第2191號）  編號12、13所示之罪，曾經新北地院109年度訴字第207號判決定應執行有期徒刑6月 











編            號  13      （以下空白） （以下空白） 罪            名          搶奪罪   宣     告     刑  有期徒刑5月   犯   罪   日  期  96年6月3日   偵   查   機  關年   度   案  號  新北地檢108年度偵字第29067號   最  後   事實審 法    院 臺灣高院    案    號 109年度上訴字第3237號    判決日期 109年12月17日   確  定   判  決 法    院 臺灣高院    案    號 109年度上訴字第3237號    判    決確定日期 110年2月2日   是否為得易科罰金之案件           是   備            註  新北地檢110年度執字第2257號     編號12、13所示之罪，曾經新北地院109年度訴字第207號判決定應執行有期徒刑6月